臺灣高雄地方法院民事判決　　　　　　 110年度簡上字第90號
上　訴　人　蔡景全　
被上訴人　　兆豐產物保險股份有限公司

法定代理人　梁正德　
訴訟代理人　黃美娟　
上列當事人間請求損害賠償事件，上訴人對於民國110 年3 月18
日本院高雄簡易庭109 年度雄簡字第1833號第一審判決提起上訴
，本院於民國110 年12月21日言詞辯論終結，判決如下：
    主  文
原判決命上訴人給付逾新臺幣陸萬肆仟肆佰參拾玖元本息部分，
及該部分假執行之宣告暨訴訟費用負擔之裁判均廢棄。
上開廢棄部分，被上訴人在第一審之訴駁回。
上訴人其餘上訴駁回。
第一、二審訴訟費用由上訴人負擔百分之五十六，餘由被上訴人
負擔。
    事實及理由
一、被上訴人起訴主張：上訴人於民國108年8月31日20時43分許
    ，駕駛車牌號碼0000-00 號自小客車，沿高雄市苓雅區三多
    一路西向東方向行駛，至體育場路口（下稱系爭路口）欲行
    左轉，適被上訴人所承保、由訴外人甲ＯＯ駕駛其所有車牌
    號碼000-0000號自小客車（下稱系爭車輛），沿三多一路東
    向西方向直行，因上訴人左轉彎車未禮讓直行車先行，兩車
    遂於系爭路口發生碰撞，上訴人車輛右側與系爭車輛前車頭
    擦撞，致系爭車輛受損（下稱系爭車禍事故）。經送修系爭
    車輛之修繕費用為新臺幣（下同）114,253 元，被上訴人已
    依保險契約給付保險金，被上訴人自取得代位行使對上訴人
    之損害賠償請求權等語。爰依民法第184 條、第191 條之2
    及保險法第53條，提起本件訴訟，並於原審聲明：上訴人應
    給付被上訴人114,253 元，及自起訴狀繕本送達翌日起至清
    償日止，按週年利率百分之五計算之利息。
二、上訴人則以：本件是被上訴人承保之系爭車輛超速撞到伊車
    尾，伊轉彎時判斷可以轉得過去，是系爭車輛加速開車蓄意
    撞過來，本件有聲請車輛鑑定，對造卻說都是伊的錯，且系
    爭車輛修繕費用金額太高等語置辯，並於原審聲明：被上訴
    人之訴駁回。
三、原審審理結果，認被上訴人之訴一部有理由，判令上訴人應
    給付被上訴人75,179元及自109 年8 月18日起至清償日止按
    週年利率5 ％計算之利息之部分，並駁回被上訴人其餘之訴
    。上訴人就其敗訴部分不服，提起上訴，除援引原審主張及
    陳述外，並於本院補陳：伊完全沒有過失，伊有打方向燈，
    勘驗時因為車型因素，才未看清楚而記載伊未打方向燈，對
    方駕駛有超速，伊認為駕駛是故意來撞伊的車或有講手機，
    才會撞到伊的車。伊沒有撞到引擎蓋，沒有撞那麼嚴重，對
    於ACC 更換拆修、ACC 校正拆修、ACC 主動式車距調節定速
    巡航系統零件、ACC 固定桿零件、前保險桿上拆修、前保險
    桿下拆修、左右霧燈外蓋零件、水箱護罩總成零件、引擎蓋
    更換校正烤漆塗裝、右前葉子板零件、右前葉輪弧飾板零件
    、引擎蓋零件、右前SRS 感知器零件、左前偵測雷達零件等
    維修項目（以下合稱系爭爭議項目）有意見，伊認為不用更
    換，ＯＯ汽車股份有限公司屏東分公司（下稱ＯＯ公司）應
    該說明換修的材料在哪裡等語，並於本院聲明：㈠原判決不
    利於上訴人部分廢棄。㈡上開廢棄部分，被上訴人於第一審
    之訴駁回。被上訴人則補充陳述：上訴人有轉彎車未禮讓直
    行車之過失，上訴人有無顯示方向燈，與過失責任認定並無
    太大關係等語，並於本院聲明：上訴駁回。
四、兩造不爭執事項
  ㈠上訴人於108 年8 月31日晚間，駕駛車號0000-00 號車輛沿
    三多一路西向東行，左轉體育場路時與對向直行三多一路東
    向西行之甲ＯＯ所駕駛系爭車輛發生系爭車禍事故，上訴人
    有轉彎車未禮讓直行車之過失，甲ＯＯ有超速之過失。
  ㈡被上訴人因承保系爭車輛，該車輛因系爭車禍事故送至ＯＯ
    公司修理，修復範圍如估價單即原審判決附表所示之維修項
    目及金額，被上訴人因此支付維修金額114,253 元。
五、本院之判斷：
  ㈠系爭車禍事故發生上訴人有無過失？若有，兩造過失責任比
    例為何？
  ⒈按損害之發生或擴大，被害人與有過失者，法院得減輕賠償
    金額或免除之。前二項之規定，於被害人之代理人或使用人
    與有過失者，準用之。民法第217 條第1 項、第3 項定有明
    文。又按汽車行駛至交岔路口，轉彎車應讓直行車先行；按
    行車速度，依速限標誌或標線之規定；汽車行駛時，駕駛人
    應注意車前狀況及兩車併行之間隔，並隨時採取必要之安全
    措施，道路交通安全規則第102 條第1 項第7 款、第93條第
    1 項、第94條第3 項分別定有明文。
  ⒉查上訴人於108 年8 月31日晚間，駕駛車輛沿三多一路西向
    東行，左轉體育場路時與對向直行三多一路東向西行之甲Ｏ
    Ｏ所駕駛系爭車輛發生事故，有系爭車禍事故相關資料在卷
    可參（見原審卷第51至67頁），堪信為真。則上訴人為左轉
    彎車輛，應禮讓對向三多一路之直行車先行，卻貿然左轉彎
    而肇致系爭車禍事故發生，已有過失。上訴人稱因甲ＯＯ有
    超速故意來撞伊的車或有講手機，才會撞到伊的車，伊左轉
    並無過失等語。惟查，上訴人並未提出甲ＯＯ於車禍前有使
    用手機之證明，且上訴人稱甲ＯＯ與伊並無仇怨，也未向伊
    請求賠償金等語（見本院卷第140 頁），則甲ＯＯ並無故意
    撞擊上訴人車輛之動機，上訴人此部分主張，已屬無據。又
    查，苓雅區三多一路之速限為時速50公里，而系爭車輛於撞
    擊上訴人之車輛時，車速為時速52公里，有行車紀錄器擷取
    照片及高雄市政府警察局苓雅分局函文在卷可佐（見本院卷
    第149 至151 頁、第127 頁），則甲ＯＯ已有違規未遵速限
    行駛之過失。復參酌甲ＯＯ駕駛系爭車輛直行三多一路時，
    已見到前方之上訴人在系爭路口左轉彎欲進入體育路，本應
    減速慢行，竟仍加速直行，貿然進入系爭路口，此部分亦有
    違規未注意車前狀況，並隨時採取必要之安全措施之過失，
    則本院參酌兩造肇事之情狀、違背注意義務之程度，及對損
    害發生原因力之強弱等一切情狀，認兩造就系爭車禍事故之
    疏失情節及過失責任比例，應由上訴人負六成過失責任，甲
    ＯＯ則應承擔四成過失責任為適當。
  ㈡被上訴人是否得請求上訴人賠償系爭車輛所受損害？賠償金
    額以若干為適當？
  ⒈按因故意或過失，不法侵害他人之權利者，負損害賠償責任
    ；汽車、機車或其他非依軌道行駛之動力車輛，在使用中加
    損害於他人者，駕駛人應賠償因此所生之損害。但於防止損
    害之發生，已盡相當之注意者，不在此限，民法第184 條第
    1 項前段、第191 條之2 分別定有明文。又按被保險人因保
    險人應負保險責任之損失發生，而對於第三人有損失賠償請
    求權者，保險人得於給付賠償金額後，代位行使被保險人對
    於第三人之請求權；但其所請求之數額，以不逾賠償金額為
    限，保險法第53條第1 項亦有規定。查上訴人有前揭轉彎車
    未禮讓直行車之過失，並肇致系爭車禍事故發生，系爭車輛
    因此受損，上訴人之過失不法行為與系爭車輛受損間，俱有
    相當因果關係，被上訴人為系爭車輛之保險人，有保單資料
    查詢結果在卷可參（見本院卷第69至74頁），其依保險法第
    53條代位被保險人甲ＯＯ，依民法第184 條第1 項前段、第
    191 條之2 等規定，請求上訴人負侵權行為損害賠償之責，
    即非無據。
  ⒉又按負損害賠償責任者，除法律另有規定或契約另有訂定外
    ，應回復他方損害發生前之原狀。第1 項情形，債權人得請
    求支付回復原狀所必要之費用，以代回復原狀，民法第213 
    條第1 、3 項定有明文。而關於賠償車輛因毀損所減少之價
    額，得以修復費用為估定之標準，但以必要者為限（如修理
    材料以新品換舊品，應予折舊），最高法院80年度台上字第
    2476號判決足資參照；至於工資部分，則無折舊問題。復按
    當事人主張有利於己之事實者，就其事實有舉證之責任，民
    事訴訟法第277 條前段有明文規定。被上訴人主張系爭車輛
    因系爭車禍事故受損，修復費用共計114,253 元（含零件費
    用82,265元、拆修工資15,708元、烤漆塗裝16,280元），有
    ＯＯ公司之估價單、修理照片、統一發票、賠款滿意書等在
    卷可憑（見原審卷第23至37、95至107 、159 頁）。上訴人
    雖主張沒有撞到引擎蓋，系爭爭議項目不用更換，ＯＯ公司
    應說明換修的材料在哪裡等語，然審酌系爭車輛撞擊處為前
    車頭，與引擎蓋位置相近，引擎蓋即可能因此受力變形，且
    依被上訴人提出估價單所載維修項目及車損照片，核與系爭
    車輛受損部位相符，且本院就上訴人所指系爭爭議項目函詢
    ＯＯ公司，經該公司覆以：因車前方碰撞導致ACC 主動式車
    距調節定速巡航系統之偵測毫米波雷達ACC 及其ACC 雷達固
    定桿變形損壞（系統亦顯示異常故障），因此ACC 雷達及AC
    C 固定桿為必要更換之零件，而ACC 更換為拆裝零件所需工
    資及ACC 校正為更換後儀器校準費用；引擎蓋經碰撞變形損
    壞會產生位移須要更新，引擎蓋更換校正為更換引擎蓋所需
    工資及校準角度、斷面差異調整、間隙所需費用。引擎蓋新
    品無任何顏色塗料，引擎蓋烤漆則為依車身顏色進行噴塗顏
    色漆料費用；保險桿上、下、左右霧燈外蓋、水箱護罩總成
    、右前葉子板、右前葉輪弧飾板、右前SRS 感知器、左前偵
    測雷達等零件，經損壞評估更換，有ＯＯ公司函文在卷可參
    （本院卷第103 頁），可見ＯＯ公司所為系爭爭議項目之修
    復及零件更換，對回復系爭車輛應有狀態確有必要。至上訴
    人主張應說明換修的材料何在等語，惟以系爭車輛經由ＯＯ
    公司依其專業為損壞評估，並依估價單所載維修項目進行零
    件更換、拆裝及烤漆，系爭車輛才能回復應有外觀及性能，
    上訴人此部分所辯，自不足採。
  ⒊再按物被毀損時，被害人固得請求加害人賠償物被毀損所減
    少之價額，並以修復費用為估定之標準，然應以必要者為限
    （例如：修理材料以新品換舊品，應予折舊），最高法院已
    有77年度第9 次民事庭會議決議可資參照。查系爭車輛於10
    8 年3 月間出廠，有行車執照1 份在卷可參（見原審卷第17
    頁），距系爭車禍事故發生日即108 年8 月31日已約6 月，
    而上開修理費中有82,265元係以新零件更換損害之舊零件費
    用，自應將零件折舊部分予以扣除始屬合理。茲依行政院所
    頒固定資產耐用年數表及固定資產折舊率之規定，依行政院
    所頒固定資產耐用年數表及固定資產折舊率表，非運輸業用
    客車、貨車之耐用年數為5 年，依平均法計算其折舊結果（
    即以固定資產成本減除殘價後之餘額，按固定資產耐用年數
    表規定之耐用年數平均分攤，計算折舊額），每年折舊率為
    5 分之1 ，並參酌營利事業所得稅查核準則第95條第6 項規
    定「固定資產提列折舊採用定率遞減法者，以1 年為計算單
    位，其使用期間未滿1 年者，按實際使用之月數相當於全年
    之比例計算之，不滿1 月者，以1 月計」，系爭車輛自出廠
    日迄本件車禍發生時，已使用6 月，則零件扣除折舊後之修
    復費用估定為75,410元【計算方式：1.殘價＝取得成本÷（
    耐用年數＋1 ）即82,265÷（5+1 ）＝13,711（小數點以下
    四捨五入，下同）；2.折舊額＝（取得成本－殘價）×1/（
    耐用年數）×（使用年數）即（82,265－13,711）×1/5 ×
    （0+6/ 12 ）＝6,855 ；3.扣除折舊後價值＝（新品取得成
    本－折舊額）即82,265－6,855 ＝75,410】，加計拆修工資
    15,708元、烤漆塗裝16,280元，合計系爭車輛之必要修繕費
    用107,398 元（計算式：75,410＋15,708＋16,280＝107,39
    8 ）。又上訴人與甲ＯＯ就系爭車禍事故之發生俱有過失，
    應由上訴人負擔六成過失責任，由甲ＯＯ負擔四成過失責任
    ，已如前述，是依過失相抵原則，本院得依民法第217 條第
    1 項規定，酌予減輕上訴人之賠償金額為64,439元（計算式
    ：107,398 ×60% ＝64,439）。
  ⒋末按給付無確定期限者，債務人於債權人得請求給付時，經
    催告而未為給付，自受催告時起，負遲延責任。其經債權人
    起訴而送達訴狀，或依督促程序送達支付命令，或為其他相
    類之行為者，與催告有同一之效力。遲延之債務，以支付金
    錢為標的者，債權人得請求依法定利率計算之遲延利息。民
    法第229 條第2 項、第233 條第1 項前段亦有明定。查被上
    訴人就系爭車輛之修復費用，已支出114,253 元，惟甲ＯＯ
    就就系爭車輛受損部分，僅得請求上訴人賠償64,439元，業
    經本院審認如前，逾此範圍者，尚難認甲ＯＯ對上訴人有何
    損害賠償債權。是依保險法第53條規定，被上訴人在其給付
    保險金之範圍內，得代位甲ＯＯ向上訴人求償之債權額僅64
    ,439元本息，逾此範圍者，即屬無據。又被上訴人於109 年
    8 月17日就起訴請求上訴人給付系爭車輛之修復費用，即生
    催告之效力，則上訴人自受催告時起，即自起訴狀繕本送達
    翌日109 年8 月18日（見原審卷第71頁）起，應負遲延責任
    。
  ⒌從而，被上訴人請求上訴人給付64,439元，及自109 年8 月
    18日起算之法定遲延利息，為有理由，應予准許，逾此範圍
    者，則屬無據，不應准許。
六、綜上所述，被上訴人依民法第184 條第1 項前段、第191 條
    之2 、保險法第53條規定，請求上訴人給付在64,439元及自
    109 年8 月18日起至清償日止，按年息百分之5 計算利息之
    範圍內者，為有理由，應予准許，逾此範圍之請求，為無理
    由，應予駁回。原審命上訴人給付逾前開應准許之部分，尚
    有未合，上訴人上訴意旨就此部分求予廢棄改判，為有理由
    ，爰由本院廢棄改判如主文第一、二項所示；至於上開應准
    許部分，原審為上訴人敗訴之判決，並為假執行及免為假執
    行之宣告，並無違誤，應予維持，上訴人指摘原判決此部分
    不當，求予廢棄改判，為無理由，應予駁回。
七、本件事證已臻明確，兩造其餘攻擊防禦方法及舉證，經核於
    判決之基礎及結果均無影響，無庸一一論列，附此敘明。
八、據上論結，本件上訴人之上訴一部為有理由、一部為無理由
    ，第436 條之1 第3 項、第463 條、第449 條第1 項、第45
    0 條、第79條，判決如主文。
中    華    民    國   111    年    1     月    11    日
                  民事第五庭審判長法  官  秦慧君     
                                  法  官  鄭靜筠
                                  法  官  李莉玲
以上正本係照原本作成。
本判決不得上訴。
中    華    民    國   111    年    1     月    11    日
                                  書記官  王珮樺